【裁判字號】    99,台上,942
【裁判日期】    990210
【裁判案由】    強盜
【裁判全文】
最高法院刑事判決              九十九年度台上字第九四二號
上  訴  人  甲○○
上列上訴人因強盜案件，不服台灣高等法院中華民國九十八年十
一月二十六日第二審判決（九十八年度上訴字第三九六五號，起
訴案號：台灣桃園地方法院檢察署九十七年度偵字第二二二七一
號），提起上訴，本院判決如下：
    主  文
原判決撤銷，發回台灣高等法院。
    理  由
本件原判決維持第一審論處上訴人甲○○共同意圖為自己不法之
所有，攜帶兇器，以強暴至使不能抗拒，而取他人之物（累犯）
罪刑之判決，駁回其在第二審之上訴，固非無見（上訴人另犯結
夥三人以上竊盜部分，業據第一審判處罪刑確定）。
惟按：判決不載理由者當然為違背法令，所謂判決不載理由，係
指依法應記載於判決理由內之事項不予記載，或記載不完備者而
言，此為刑事訴訟法第三百七十九條第十四款上段之當然解釋，
而有罪之判決書，對於被告有利之證據不採納者，應說明其理由
，復為刑事訴訟法第三百十條第二款所明定，故有罪判決書對於
被告有利之證據，如不加以採納，必須說明其不予採納之理由，
否則即難謂非判決不備理由之違法。又共同正犯之所以應對其他
共同正犯所實行之行為負其全部責任者，以就其行為有犯意之聯
絡為限，若他犯所實行之行為，超越原計畫之範圍，而為其所難
預見者，則僅應就其所知之程度，令負責任。查上訴人矢口否認
有何強盜之犯行，辯稱係事後始知證人即共同被告向富杰、黃月
和（均經第一審判處罪刑確定）至奎輝商店強盜等情。而黃月和
於原審證稱：「（你在犯本案強盜之前，有無跟誰商量？）我那
時跟向富杰是臨時起意的。」、「（有沒有跟被告討論過這件事
情？）沒有。」、「（被告有沒有跟你說他要什麼東西？）我們
那時打算偷靈芝，而強盜是我和向富杰臨時起意的。」、「（後
來被告跟你們碰面後，你們有無跟他說發生什麼事？）我們把向
富杰的車子丟掉之後，換坐被告的車子，被告才問我們去哪裡，
我才跟他說我們去搶，他有嚇到。」、「（被告知道你們去搶後
有何回應？）他有罵三字經，說我會被你們害死。」、「（之前
說對起訴書沒有意見，所以被告應該知道你去搶？）被告真的不
知道，他只知道要去偷靈芝。」等語（見原審卷第九十至九二頁
）；向富杰亦證稱：「（有沒有跟被告商量如何偷或搶奎輝商店
？）沒有，我們只有商量過永隆茶行。」、「（你們三人商量的
內容為何？）本來是要偷永隆茶行，後來因為永隆茶行偷不成，
所以就載黃月和到奎輝商店去搶。」、「（後來去奎輝商店，被
告知道嗎？）去的時候不知道，回來才告訴他的。去行搶的期間
，我是關機，所以沒有跟被告聯絡，搶完回來後，被告有跟黃月
和聯絡，我就直接去找被告，我才跟他說我們去搶奎輝商店。」
、「（在謀議偷永隆時，有沒有說如果偷不成，就用搶的？）事
先都是說好用偷的。」等情（見原審卷第九三至九五頁）。此等
證言倘若屬實，顯屬對於上訴人有利，原判決未加採納，亦未說
明不予採納之理由，難謂無理由不備之違法。上訴意旨，執此指
摘原判決違背法令，尚非全無理由，應認有撤銷發回更審之原因
。
據上論結，應依刑事訴訟法第三百九十七條、第四百零一條，判
決如主文。
中    華    民    國  九十九  年    二    月    十    日
                      最高法院刑事第十一庭
                          審判長法官  石  木  欽
                                法官  洪  佳  濱
                                法官  韓  金  秀
                                法官  段  景  榕
                                法官  周  煙  平
本件正本證明與原本無異
                                      書  記  官
中    華    民    國  九十九  年    二    月  二十三  日
                                                      K

司法院資訊處製作；財團法人民間司法改革基金會備份。
